【裁判字號】    89,上易,2964
【裁判日期】    900117
【裁判案由】    竊盜
【裁判全文】
臺灣高等法院臺中分院刑事判決                  八十九年度上易字第二九六四號
    上  訴  人
    即  被  告  乙○○
右上訴人因竊盜案件，不服臺灣彰化地方法院八十九年度易字第一一一三號中華民國
八十九年九月二十日第一審判決（起訴案號：臺灣彰化地方法院檢察署八十九年度偵
字第三三一一號），提起上訴，本院判決如左：
      主  文
原判決關於乙○○部份撤銷。
乙○○共同攜帶兇器竊盜未遂，處有期徒刑肆月，如易科罰金以參佰元折算壹日。
      事  實
一、乙○○與鄭賽惠（業經原審判決確定）基於共同意圖為自己不法之所有之犯意聯
    絡，於民國（下同）八十九年四月二十四日十一時三十分許，在彰化縣田中鎮○
    ○里○○路○段一三六九號，由鄭賽惠騎乘機車在門外把風，乙○○侵入甲○○
    所有屋內（侵入住宅罪部分業經甲○○撤回告訴）行竊財物，並持甲○○所有、
    形長質硬足供作兇器使用之螺絲起子一把，著手撬開房門欲竊取財物，於尋得財
    物前適為甲○○返家發現而未遂，乙○○旋奪門逃出，由在外接應之鄭賽惠以機
    車搭載逃逸，迨至彰化縣田中鎮○○里○○○路段，為甲○○趕上，報警處理而
    查獲。
二、案經彰化市警察局田中分局報請臺灣彰化地方法院檢察署檢察官偵查起訴。
      理  由
一、訊據上訴人即被告乙○○坦承於右揭時地以被害人所有之螺絲起子犯竊盜犯行未
    遂，且為被害人甲○○當場追捕逮獲等情不諱；雖共同被告鄭賽惠否認有擔任把
    風、共同竊盜犯行，辯稱：伊是載被告乙○○去現場後即離開，約好半小時後才
    回來載乙○○，乙○○跑出來說行竊被人追趕，叫伊趕快開走，伊不知乙○○有
    行竊云云。然經原審法院隔離訊問被告乙○○及共同被告鄭賽惠二人，共同被告
    鄭賽惠供稱：係被告乙○○與伊約半個鐘頭後返回載被告乙○○，且被告乙○○
    被被害人甲○○追趕時，伊原即發動引擎在等被告乙○○等語；惟被告乙○○卻
    供稱：伊係與被告鄭賽惠約定一個鐘頭後返回接伊，且被被害人甲○○追趕時，
    係伊先跳上機車後，才叫被告鄭賽惠趕緊發動引擎逃逸等情，彼二人之供述互核
    有異，共同被告鄭賽惠之辯解自屬可疑；又被害人甲○○於偵查中指陳：伊在追
    被告乙○○時，有看到共同被告鄭賽惠很緊張的發動車子，接著被告乙○○跳上
    車，載著被告乙○○加速逃走等語（見八十九年度偵字第三三一一號案卷八十九
    年六月十四日筆錄），足見被告乙○○於被發現逃出以至上車前，共同被告鄭賽
    惠原有所警覺、於見狀後隨即發動機車予以接應逃匿，共同被告鄭賽惠應係在為
    被告乙○○之竊盜犯行擔任把風接應，情至灼然。被告乙○○係與共同被告鄭賽
    惠共同攜帶兇器竊盜未遂，事證明確，其犯行洵堪認定。
二、查螺絲起子主要構成部分為鐵質，外型尖銳，用以揮刺，足以傷害人之身體甚或
    生命，具有客觀上之危險性，自屬兇器之一種，被告乙○○雖謂伊行竊時所持螺
    絲起子係取自現場被害人甲○○屋內，但被告乙○○既持以行竊，即成立攜帶兇
    器竊盜行為；被告乙○○雖已著手竊盜行為之實施，惟未生竊得財物之結果，其
    犯罪尚屬未遂。核被告乙○○所為，係犯刑法第三百二十一條第二項、第一項第
    三款之加重竊盜未遂罪。被告乙○○與共同被告鄭賽惠二人有犯意聯絡及行為分
    擔，應論以共同正犯；因係未遂犯，應予減輕其刑。
三、原審判處被告罪刑，本非無見。惟被告行為後，刑法第四十一條所定得易科罰金
    之罪刑，自「犯最重本刑為三年以下有期徒刑以下之刑之罪，而受六月以下有期
    徒刑或拘役之宣告」修正為「犯最重本刑為五年以下有期徒刑以下之刑之罪，而
    受六個月以下有期徒刑或拘役之宣告」，並增列第二項「併合處罰之數罪，均有
    前項情形，其應執行之刑逾六月者，亦同」，並於九十年一月十日公布，同年月
    十二日生效。本案被告為前述犯罪行為時，若受六月以下有期徒刑或拘役之宣告
    ，原不得易科罰金，惟於法院為六月以下有期徒刑或拘役之裁判時，卻得易科罰
    金，則依刑法第二條第一項前段規定，自應於為此類裁判時，適用新法，乃依修
    正後刑法第四十一條第一項之規定，諭知易科罰金之折算標準。被告上訴指摘原
    審判決太重，固無足取，惟原審未及比較適用新法之規定，即有未合，應由本院
    將原判決關於乙○○部份撤銷改判。茲審酌被告犯罪之動機、目的、手段、其品
    性及智識程度、犯罪後之態度等一切情狀，判處有期徒刑肆月，並諭知易科罰金
    之折算標準。又被告乙○○持以行竊所用之螺絲起子，並非被告等所有，不予宣
    告沒收。
四、據上論斷，應依刑事訴訟法第三百六十九條第一項前段、第三百六十四條、第二
    百九十九條第一項前段，刑法第二條第一項前段、第二十八條、第三百二十一條
    第二項第一項第三款、第二十六條前段、第四十一條第一項，罰金罰鍰提高標準
    條例第二條，判決如主文。
五、本案經檢察官柯良彥到庭執行職務。
中      華      民      國      九十     年       一      月     十七   日
                                    臺灣高等法院臺中分院刑事第八庭
                                          審判長法  官  羅  得  村
                                                法  官  劉  榮  服
                                                法  官  古  金  男
右正本證明與原本無異。
不得上訴。
                                                書記官  林  世  傑
中      華      民      國      九十     年       一      月     十八   日
附錄論罪科刑法條：
刑法第三百二十一條
犯竊盜罪而有左列情形之一者，處六月以上五年以下有期徒刑：
一、於夜間侵入住宅或有人居住之建築物、船艦或隱匿其內而犯之者。
二、毀越門扇、牆垣或其他安全設備而犯之者。
三、攜帶兇器而犯之者。
四、結夥三人以上而犯之者。
五、乘火災、水災或其他災害之際而犯之者。
六、在車站或埠頭而犯之者。
前項之未遂犯罰之。


司法院資訊處製作；財團法人民間司法改革基金會備份。
